臺北高等行政法院判決　　　　　　　　　　　　　　　九十年度簡字第七八四四號
　　原　　　告　甲○○
　　被　　　告　臺北縣政府
　　代　表　人　蘇貞昌縣長）.
　　訴訟代理人　乙○○
　　　　　　　　丙○○
右當事人間因違反空氣污染防制法事件，原告不服行政院環境保護署中華民國九十年
八月二十日（九０）環署訴字第００三七一五五號訴願決定，提起行政訴訟，本院判
決如左：
　　主  文
原告之訴駁回。
訴訟費用由原告負擔。
　　事  實
一、事實概要：原告所有車號ＭＤＴ（訴願決定書誤載為ＤＭＴ）─一三五號重型機
    車，於民國九十年四月十九日十時四十一分許，行經台北縣樹林市○○路一一八
    號前，經被告所屬環境保護局稽查小組派員攔車檢查，因未依規定實施八十九年
    排放空氣污染物定期檢驗，乃依空氣污染防制法第三十九條第一項、同法第六十
    二條第一項規定，開立九十年四月三十日府環二字第０六三一八一號處分書，裁
    處原告新台幣（下同）三千元罰鍰。原告不服，提起訴願，遭決定駁回，遂提起
    行政訴訟。
二、兩造聲明：
　　(一)原告聲明：請求撤銷原處分及訴願決定。
　　(二)被告聲明：如主文所示。
三、兩造之爭點：
　　1.原告主張：
      (1)被告於九十年四月十九日在台北縣樹林市○○路一一八號前執行路邊攔檢之
        車輛為車號ＤＭＴ─一三五號重型機車，非原告所有之車號ＭＤＴ─一三五
        號重型機車。
      (2)原告所有車號ＭＤＴ─一三五號重型機車，已依規定實施排放空氣污染物定
        期檢驗，未造成空氣污染，此有行政院環境保護署九十年四月十九日及同年
        九月六日之機車排氣定期檢驗紀錄單可證。
    2.被告主張：
      (1)按「使用中之汽車應實施排放空氣污染物定期檢驗，‧‧‧」「未依第三十
        九條規定實施排放空氣污染物定期檢驗者，處汽車所有人新台幣一千五百元
        以上一萬五千元以下罰鍰‧‧‧。」為空氣污染防制法第三十九條第一項、
        第六十二條第一項所明定。同法施行細則第三十七條：「本法第三十九條所
        定使用中汽車實施排放空氣污染物定期檢驗，應依下列規定辦理：一、機器
        腳踏車，依中央主管機關公告之區域、頻率、期限至認可之定期檢驗站實施
        。‧‧‧」交通工具違反空氣污染防制法裁罰準則第二條：「汽車所有人違
        反本法第三十九條規定，其罰鍰額度如下：一、機器腳踏車：逾規定期限未
        實施排放空氣污染物定期檢驗者，新台幣三千元。：」又依行政院環保署八
        十八年十月五日環署空字第六六四九八號公告：「使用中機器腳踏車實施排
        放空氣污染物定期檢驗之區域、頻率及期限：一、實施區域：台北市、高雄
        市、基隆市‧‧‧、台北縣‧‧‧等二十三縣、市。二、實施頻率：凡設籍
        於前述區域且使用滿一年以上之機器腳踏車應每年實施排放空氣污染物定期
        檢驗乙次。三、檢驗期限：前述使用中機器腳踏車所有人應每年於行車執照
        原發照月份至次月份間實施檢驗‧‧‧」。
      (2)查本案於前述事實欄所述時、地執行機車攔車檢查，查得原告所有車號：Ｍ
        ＤＴ─一三五號重型機車未依規定實施排放空氣污染物定期檢驗，被告依法
        處分原告三千元罰鍰，原告於事後始至定檢站檢驗合格，即證明該車輛未於
        期限內（八十九年十二月至翌年一月間）主動實施定期檢驗，違規事實明確
        。
      (3)原告陳述未遇被告所屬環境保護局稽查小組派員欄車檢查云云，惟由稽查照
        片及被告所屬環境保護局之機車定期檢驗紀錄表，可證並非事實。被告依法
        行政，並無違法。
　　理  由
一、按「使用中之汽車應實施排放空氣污染物定期檢驗，‧‧‧」「未依第三十九條
    規定實施排放空氣污染物定期檢驗者，處汽車所有人新台幣一千五百元以上一萬
    五千元以下罰鍰‧‧‧」為空氣污染防制法第三十九條第一項、第六十二條第一
    項所明定。同法施行細則第三十七條規定：「本法第三十九條所定使用中汽車實
    施排放空氣污染物定期檢驗，應依下列規定辦理：一、機器腳踏車，依中央主管
    機關公告之區域、頻率、期限至認可之定期檢驗站實施。‧‧‧」交通工具違反
    空氣污染防制法裁罰準則第二條規定：「汽車所有人違反本法第三十九條規定，
    其罰鍰額度如下：一、機器腳踏車：逾規定期限未實施排放空氣污染物定期檢驗
    者，新台幣三千元。‧‧‧」又依行政院環境保護署八十八年十月五日環署空字
    第六六四九八號公告：「使用中機器腳踏車實施排放空氣污染物定期檢驗之區域
    、頻率及期限：一、實施區域：台北市、高雄市、基隆市‧‧‧、台北縣‧‧‧
    等二十三縣、市。二、實施頻率：凡設籍於前述區域且使用滿一年以上之機器腳
    踏車應每年實施排放空氣污染物定期檢驗乙次。三、檢驗期限：前述使用中機器
    腳踏車所有人應每年於行車執照原發照月份至次月份間實施檢驗。‧‧‧」
二、本件原告所有車號ＭＤＴ─一三五號重型機車，於九十年四月十九日十時四十一
    分許，行經台北縣樹林市○○路一一八號前，經被告所屬環境保護局稽查小組派
    員攔車檢查，因未依規定實施八十九年排放空氣污染物定期檢驗，乃依空氣污染
    防制法第三十九條第一項、同法第六十二條第一項規定，裁處原告三千元罰鍰，
    原告不服，提起訴願，遭決定駁回，遂提起本件行政訴訟。其主張略以：被告於
    前揭時地攔檢之車輛為車號ＤＭＴ─一三五號重型機車，非原告所有之車號ＭＤ
    Ｔ─一三五號重型機車，且原告所有車號ＭＤＴ─一三五號重型機車，已於九十
    年四月十九日及同年九月六日依規定實施排放空氣污染物定期檢驗，未造成空氣
    污染云云，請求撤銷原處分及訴願決定。經查，本件原告所有車號ＭＤＴ─一三
    五號重型機車，確於前揭時地為被告所屬環境保護局執行機車攔檢時查得八十九
    年未依規定實施排放空氣污染物定期檢驗，此有當場拍攝之機車照片（車牌為：
    ＭＤＴ─一三五號）及經電腦查詢確認其未依規定實施排放空氣污染物定期檢驗
    之資料單附原處分卷可稽，事證明確，被告乃開立處分書裁處原告三千元（違反
    事實欄所載機車車牌號碼亦ＭＤＴ─一三五號），揆諸首揭規定，並無違誤，訴
    願決定予以維持，亦無不合。原告謂被告所屬環境保護署於前揭時地欄檢之機車
    號碼為ＤＭＴ─一三五號，及其所有ＭＤＴ─一三五號機車八十九年已依規定實
    施排放空氣污染物定期檢驗云云，核與事實不服，自非可採。至於原告提出其所
    有ＭＤＴ─一三五號機車於九十年四月十九日及同年九月六日前往實施排放空氣
    污染物定期檢驗合格之紀錄單，僅能證明於九十年度已接受檢驗而已，究與本件
    八十九年（應檢期限為八十九年十二月至翌年一月間）之違規事實無涉，尚難為
    原告有利之證明。綜上所述，本件原告起訴意旨，並非可採，原處分及訴願決定
    ，俱無不合，原告訴請撤銷，為無理由，應予駁回。又本件為簡易訴訟程序事件
    ，且事證明確，故不經言詞辯論為之，併此敘明。
據上論結，本件原告之訴為無理由，依行政訴訟法第二百三十三條第一項、第二百三
十六條、第一百九十五條第一項後段、第九十八條第三項前段，判決如主文。
中　　華　　民　　國　　九十一　　　年　　　十一　　　月　　二十九　　　日
                        臺 北 高 等 行 政 法 院  第 二 庭
    　　　　　　　　　　　　　　　　　  　　　 法　官　李得灶
右為正本係照原本作成。
本件以訴訟事件所涉及之法律見解具有原則性者為限，始得於本判決送達後二十日內
向本院提出上訴狀並表明上訴理由，如已於本判決宣示後送達前提起上訴者，應於判
決送達後二十日內補具上訴理由（均按他造人數附繕本），且經最高行政法院許可後
方得上訴。
中　　華　　民　　國　　九十一　  　年　  　十二　  　月　  　　五　　　日
                                               書記官  陳清容
